# 求助：同一控制下企业合并问题请教陈版

提问人：suguar 时间：2015-10-12 20:58:05
同一控制下的企业合并，以交易性金融资产、可供出售金融资产作为合并对价 借：长期股权投资 资本公积——资本溢价 盈余公积 （借差，依次冲减） 利润分配——未分配利润 贷：交易性金融资产 可供出售金融资产（二级明细）
资本公积——资本溢价（贷差） 借：????????（支付股票交易手续费） 贷：银行存款
有的人提出：公允价值变动损益不做结转 其他综合收益结转到资本公积（溢价）。 如何理解这种差异？？？还不如都不处理，老师能否讲解一二

回答人：chenyiwei
这个问题在现行准则体系中没有规定，在IFRS下也没有可供参考的资料。你的问题反映了同一控制下合并要求以帐面价值计量且不确认损益的原则与金融工具会计中强调公允价值计量这两个体系之间的矛盾。我个人对此理解：（ 1 ）作为对价付出的交易性金融资产和可供出售金融资产都可以按照其常规的后续计量方法，按照公允价值模式计量到合并日（也即是合并日的账面价值＝公允价值）；
（ 2 ）在此基础上，交易性金融资产的净损益为零，可供出售金融资产的累计其他综合收益（公允价值变动）转入资本公积——股本溢价。

提问人：zengfengxia 时间：2015-10-19 10:55:53
以可供出售金融资产作为同一控制下合并的对价与以可供出售金融资产对子公司投资，对母公司个别报表而言，前者是同一控制下企业合并，不确认可供出售金融资产的公允价值变动损益，后者是无商业实质的非货币交易，也不确认可供出售金融资产的公允价值变动损益 对前者，陈版认为可以将其他综合收益转至股本溢价，对后者，之前有请教过陈版，陈版的意见是其他综合收益继续保留，直至处置子公司。 请教陈版，同样是以可供出售金融资产换取对子公司投资，并终止确认可供出售金融资产，有不同的处理方法是基于什么考虑吗？

回答人：chenyiwei
前者是已经丧失了对该可供出售金融资产的控制；后者是该资产还在母公司的控制范围内。

提问人：suguar 时间：2015-10-20 14:28:12
陈版主，那么手续费计入哪里

回答人：chenyiwei
无论是从处置金融资产还是同一控制下合并的角度考虑，手续费都是直接费用化。

提问人：suguar 时间：2015-10-20 14:39:30
已经丧失了对该可供出售金融资产的控制；后者是该资产还在母公司的控制范围内。这句话前者指那一种后者指哪一中。望陈老师点拨下

回答人：chenyiwei
前者是在存量股权受让交易中将金融资产作为交易对价支付给转让方；后者是以金融资产为对价向被购买方增资从而实现控制。

提问人：zengfengxia 时间：2015-10-21 16:26:04
4 楼的问题，陈版回复区别是后者仍在母公司控制范围之内，但对母公司个别报表这一独立的会计主体而言，其原持有的可供出售金融资产已经被处置，但相对应的其他综合收益却要待子公司股权被处置之后结转，实务中子公司可能不仅仅拥有这一项资产，或许相关可供出售金融资产已经被子公司处置而子公司仍继续存续，这样从母公司个别报表而言，就无法转回相应的其他综合收益，既在控制范围内，又不能在处置时转回，感觉有些不理解。

回答人：chenyiwei
不同准则之间（尤其是金融工具准则和其他准则之间）矛盾的体现。